臺灣高等法院刑事判決               100年度上訴字第2956號
上  訴  人  臺灣板橋地方法院檢察署檢察官
被      告  李靜宜
上列上訴人因被告偽造文書案件，不服臺灣板橋地方法院 100年
度訴字第1136號，中華民國100年8月25日第一審判決 (起訴案號
：臺灣板橋地方法院檢察署99年度偵字第31398號)，提起上訴，
本院判決如下：
    主  文
上訴駁回。
    理  由
一、本案經本院審理結果，認第一審以上訴人即檢察官所舉證據
    尚不足認被告李靜宜有偽造文書犯行，自屬不能證明被告犯
    罪，依法諭知無罪判決。其認事用法，核無不當，應予維持
    ，並引用原審判決書理由之記載(如附件)。
二、檢察官上訴意旨略以：(一)本案於偵查中，曾就授權書上之署
    名，併同被告當庭書寫之文字，送請鑑定，然因資料不足，
    尚無法鑑定。原審未再行命被告、曾姵茹、鄭智育等人提出
    或依職權調閱相關資料，即以資料不足無法判斷為由，遽為
    無罪之諭知，顯有應調查而未調查之違誤。(二)受囑託機關之
    測謊鑑定報告，必其形式上符合測謊基本程式要件，始得賦
    予證據能力。原判決以法務部調查局對於鄭智育之測謊鑑定
    報告資為判決基礎，然該測謊鑑定形式上是否合於測謊程式
    要件，並非無疑，原審對此未予查究，遽行判決，即有調查
    職責未盡之違背法令。爰請將原判決撤銷，更為適當合法之
    判決云云。
三、經查：
  (一)按依無罪推定原則，證明被告有罪之責任，應由控訴之一方
    承擔，被告不負證明自己無罪之義務。從而，檢察官向法院
    提出對被告追究刑事責任之控訴和主張後，為證明被告有罪
    ，以推翻無罪之推定，應負實質舉證責任即屬其無可迴避之
    義務。因此，刑事訴訟法第161條第1項乃明定：「檢察官就
    被告犯罪事實，應負舉證責任，並指出證明之方法。」故檢
    察官除應盡提出證據之形式舉證責任外，尚應指出其證明之
    方法，用以說服法院，使法官確信被告犯罪事實之存在。倘
    檢察官所提出之證據，不足為被告有罪之積極證明，或其指
    出證明之方法，無法說服法院以形成被告有罪之心證者，為
    貫徹無罪推定原則，即應為被告無罪之判決。法官基於公平
    法院之原則，僅立於客觀、公正、超然之地位而為審判，不
    負擔推翻被告無罪推定之責任，自無接續依職權調查證據之
    義務。而刑事訴訟法第163條第2項所謂「法院得依職權調查
    證據」，係指法院於當事人主導之證據調查完畢後，認事實
    未臻明白，而有釐清之必要，且有調查之可能時，得斟酌具
    體個案之情形，依職權為補充性之證據調查而言，非謂法院
    因此即負有調查之義務，關於證據之提出及說服之責任，始
    終仍應由檢察官負擔。至同項但書「公平正義之維護」，為
    避免牴觸無罪推定之憲法原則及違反檢察官實質舉證責任之
    規定，應依目的性限縮之解釋方法，自當以利益被告之事項
    為限，否則，於檢察官未盡實質舉證責任時，竟要求法院接
    續依職權調查不利被告之證據，豈非形同糾問，自與修法之
    目的有違(最高法院92年台上字第128號判例、100年度第4次
    刑事庭會議決議、100年度台上第6259號判決意旨參照)。原
    判決依憑鄭智育、曾姵茹、何潔妡之證言、卷附之授權書、
    委託匯款同意書上辦公處所之聯絡電話等證據資料，參以該
    同意書上及被告於偵訊時當庭書寫之筆跡、偵查筆錄上之簽
    名，綜合審酌研判，因而認定系爭署名並非被告所為，已詳
    加論述、說明。本件檢察官於偵查中，曾將本案系爭授權書
    ，併同被告於偵查中當庭書寫之文字、鄭智育於彰化銀行雙
    和分行、三峽分行、福和分行之開戶文件等資料，送請內政
    部警政署刑事警察局鑑定授權書上曾姵如署名之真偽，經該
    局函覆：「經檢視本案囑鑑資料後，發現僅現有資料上無法
    鑑定；如有續鑑之必要，請再蒐集曾姵如、鄭智育日常所許
    與爭議『曾姵如』簽名字跡書寫方式相同之類同字跡多件…
    …，連同原送鑑資料原本彙送本局憑辦」，有該局99年 7月
    29日刑鑑字第0990097672號函在卷可按(詳偵緝卷第121頁)
    。然檢察官並未再行蒐集被告、曾姵如、鄭智育等人書寫之
    文件，送請續行鑑定，以查明該授權書上曾姵如簽名是否被
    告或鄭智育所偽造，即率爾就鄭智育部分為不起訴處分，遽
    行起訴被告；於原審審理中，經審判長提示上開內政部警政
    署刑事警察局函文時，檢察官亦表示無意見，未聲請續行鑑
    定，復於調查證據完畢開始辯論前，審判長詢問尚有何證據
    請求調查，猶答稱「無」，有原審審判筆錄在卷可稽 (詳原
    審卷第65、67頁) ，檢察官顯有應調查之證據未予調查之違
    法，依上揭說明，法院並無依職權調查之義務，原審未予調
    查，自無違法可言。檢察官無視於此，於上訴意旨指摘原審
    未再行命被告、曾姵茹、鄭智育等人提出或依職權調閱相關
    資料，顯有應調查而未調查之違誤云云，不無本末倒置之嫌
    ，要屬無稽。
  (二)測謊鑑定，係依一般人在說謊時，會產生遲疑、緊張、恐懼
    、不安等心理波動現象，利用測謊儀器將受測者之上開情緒
    波動反應情形加以紀錄，以判斷受測者供述之真實性，果受
    囑託測謊機關就鑑定結果之書面鑑定報告，形式上符合測謊
    基本程式要件，非不得賦予證據能力 (最高法院99年度台上
    第3567號判決意旨參照)。 本件於偵查中，鄭智育向檢察官
    表示願接受測謊鑑定，此有偵訊筆錄在卷可憑 (詳偵緝卷第
    59頁) 。再觀諸卷附法務部調查局測謊報告書、測謊同意書
    、測謊對象身心狀況調查表、測謊圖譜、測謊圖譜數據分析
    表及施測者專業資格證明等資料記載 (詳偵緝卷第94-100頁
    ) ，本件測謊係由該局受有專業訓練具相當經驗之鑑定人易
    繼湘實施，受測者鄭智育於測前會談並無任何不適，於施測
    前已徵得其同意、告知得拒絕接受測試，施測時儀器正常，
    且其身體狀況良好、無痼疾、無服藥習慣、鑑定前一日無服
    食藥物、飲酒及就醫等情形，本件測謊鑑定合於基本程式要
    件。至鄭智育所述精神狀況不佳云云，不影響測謊結果之正
    確性，已據原審已於判決內論述綦詳；而「測謊對象身心狀
    況調查表」係由施測人員詢問受測者後，予以填載，憑以判
    斷受測者之身心狀況是否適於施測，並無需測謊對象簽名之
    規定，鄭智育未於該調查表上簽名，無礙於上開測謊鑑定報
    告之證據能力。況原審非以上開測謊報告作為認定鄭智育供
    述不實之唯一依據；且依該測謊報告，認鄭智育就「未在授
    權書上偽簽曾姵茹姓名」、「授權書上曾姵茹姓名、簽章非
    其所寫」等問題接受測謊鑑定結果呈情緒波動反應，研判有
    說謊乙節，亦僅能證明鄭智育陳述不實，尚不足以認定被告
    有檢察官所指偽造或行使偽造私文書之犯行。再者，刑事訴
    訟法第 308條前段規定，無罪之判決書只須記載主文及理由
    ，而其理由之論敘，僅須與卷存證據資料相符，且與經驗法
    則、論理法則無違即可，所使用之證據亦不以具有證據能力
    者為限 (最高法院100年度台上第2980號判決意旨參照)。是
    原審既認不能證明被告犯罪，而為無罪之諭知，未贅述上開
    測謊鑑定報告之證據能力，要無違背法令之可言。檢察官上
    訴意旨認原審對上開測謊鑑定形式要件是否具備未予究明，
    有調查職責未盡之違背法令云云，所為論斷，顯有誤會。
四、綜觀卷附現存資料，被告辯稱其無任何偽造私文書之情事，
    尚非無據。原審對於被告有否偽造或行使偽造私文書之犯行
    ，已於判決理由中詳予敘述其認定之依據。並於調查全盤證
    據後，認為本件檢察官所舉之證據，尚不能證明被告犯罪，
    本於無罪推定原則，諭知被告無罪，並無瑕疵可指。茲檢察
    官提起上訴，並未有其他積極證據，供本院調查審酌，應認
    其上訴為無理由，予以駁回。
據上論斷，應依刑事訴訟法第373條、第368條，判決如主文。
本案經檢察官陳傳宗到庭執行職務
中    華    民    國   100    年    12    月    14    日
                  刑事第二庭    審判長法  官  洪光燦
                                      法  官  蘇素娥
                                      法  官  宋松璟
以上正本證明與原本無異。
檢察官如不服本判決，需符合刑事妥速審判法第9條第1項，應於
收受送達後10日內向本院提出上訴書狀，其未敘述上訴之理由者
並得於提起上訴後10日內向本院補提理由書（均須按他造當事人
之人數附繕本）「切勿逕送上級法院」。
刑事妥速審判法第9條：
除前條情形外，第二審法院維持第一審所為無罪判決，提起上訴
之理由，以下列事項為限：
一、判決所適用之法令牴觸憲法。
二、判決違背司法院解釋。
三、判決違背判例。
刑事訴訟法第 377 條至第 379 條、第 393 條第 1 款之規定，
於前項案件之審理，不適用之。
                                      書記官  洪宛渝
中    華    民    國   100    年    12    月    15    日
附件
臺灣板橋地方法院刑事判決             100年度訴字第1136號
公  訴  人  臺灣板橋地方法院檢察署檢察官
被      告  李靜宜  女  27歲（民國○○年○月○○日生）
                    身分證統一編號：Ｚ000000000號
                    住新北市○○區○○路149號16樓之1
上列被告因偽造文書案件，經檢察官提起公訴（99年度偵字第31
398 號），本院判決如下：
    主  文
李靜宜無罪。
    理  由
一、公訴意旨略以：被告李靜宜前係鄭智育（所涉犯偽造文書罪
    嫌部分，經檢察官為不起訴處分）所經營造型精靈國際股份
    有限公司（設新北市○○區○○路101 巷2 弄11號，下稱造
    型精靈公司）之員工。緣鄭智育與告訴人曾姵茹自民國98年
    5 月間某日時起，合夥在網祿科技股份有限公司（設臺北市
    ○○區○○街73號7 樓，下稱網祿公司）所經營，位在臺北
    縣樹林市（現改制為新北市樹林區）等處之格子趣創意坊內
    ，寄賣美髮用品，並以告訴人名義與網祿公司簽訂契約，雙
    方並約定寄賣之營業收入，匯入曾姵茹所有華南商業銀行三
    峽分行帳戶（帳號000000000000號）內，該帳戶存摺等資料
    ，則由鄭智育保管；嗣告訴人於98年11月10日某時許，與鄭
    智育終止合夥關係，鄭智育遂指示被告與告訴人辦理交接事
    宜，詎被告明知告訴人並未同意將上開營業收入匯入鄭智育
    所有彰化商業銀行雙和分行帳戶（帳號00000000000000號）
    內，竟基於行使偽造私文書之犯意，於98年9 月23日前某日
    時，在不詳處所，在授權書委託人姓名（租格人）欄上，偽
    造「曾姵茹」之署名1 枚，並持之向格子趣創意坊樹林店，
    辦理將前揭寄賣之營業收入，匯入鄭智育所有上開帳戶內之
    事宜，已足生損害於告訴人及格子趣創意坊對於匯款資料管
    理之正確性，因認被告涉犯刑法第216 條、第210 條之行使
    偽造私文書罪嫌等語。
二、按犯罪事實應依證據認定之，無證據不得認定犯罪事實；又
    不能證明被告犯罪者，應諭知無罪之判決，刑事訴訟法第15
    4 條第2 項及第301 條第1 項分別定有明文。又認定不利被
    告之事實，須依積極證據，苟積極證據不足為不利於被告事
    實之認定時，即應為有利於被告之認定，更不必有何有利之
    證據；而所謂「積極證據足以為不利被告事實之認定」，係
    指據為訴訟上證明之全盤證據資料，在客觀上已達於通常一
    般之人均不致於有所懷疑，而得確信被告確曾犯罪之程度，
    若未達此一程度，而有合理懷疑之存在時，即無從為有罪之
    認定。檢察官對於起訴之犯罪事實，應負提出證據及說服之
    實質舉證責任，倘其所提出之證據，不足為被告有罪之積極
    證明，或其指出證明之方法，無從說服法院以形成被告有罪
    之心證，基於無罪推定之原則，自應為被告無罪判決之諭知
    ，最高法院30年上字第816 號、76年臺上字4986號、92年度
    臺上字第128 號分別著有判例可資參照。次按，法院核對筆
    跡，固為證據調查方法之一種，但除非筆跡有顯著跡象，凡
    具字學常識之人，足以肉眼辨別其真偽異同者外，仍須藉重
    科學儀器及專門知識，就其內容付與鑑定，始足以資判斷。
    關於筆跡同一性之比對，乃識別所比較之文字是否出於同一
    人書寫，在筆跡鑑定中稱之為「書寫者識別」，一般人往往
    誤認為只要比較文字之外觀形態，即可識別。其實，筆跡係
    文字書寫人表現行為之一種形象，每一個人透過學習或訓練
    ，並隨著年齡增長，書寫習慣逐漸成熟，因而呈現書寫者個
    人筆跡之個性，並且固定化而有「穩定性」，此與他人書寫
    之文字則呈現出「個人差」；然而，同一書寫人書寫之文字
    ，會出現與平均之固定化筆跡個性偏離之情形，此即所謂「
    稀少性」。是筆跡同一性比對須以有「穩定性」、「個人差
    」或「稀少性」之筆跡為前提，從筆跡檢查出數個筆跡個性
    ，次經綜合研判，始能作出判斷。此外，筆跡個性不僅止於
    「運筆方法」及「字體樣式」而已，文字之外觀形態與組成
    、字劃之長短與位置、字劃相互間之間隔、交叉或接合部分
    之位置及筆順與運筆方向，均屬此種藉筆跡作書寫者識別之
    重要因素，自應依刑事訴訟法規定選任或囑託在此專業領域
    之鑑定人鑑定，審酌鑑定意見作為判斷依據，始告適法（最
    高法院88年度臺上字第4185號、98年度臺上字第5533號判決
    參照）。
三、本件公訴人認被告涉有行使偽造私文書罪嫌，無非以被告之
    供述、告訴人之指訴、證人即被告之前雇主鄭智育、鄭智育
    友人何潔妡之證詞，以及98年9 月23日委託匯款同意書、98
    年9 月22日授權書各1 份為其主要論據。
四、訊據被告固不否認曾受僱於鄭智育在造型精靈公司擔任會計
    ，並協助助理造型精靈公司與格子趣之鋪貨事宜等事實，惟
    堅詞否認有被訴偽造或行使偽造私文書之犯行，辯稱：伊於
    98年7 月間至造型精靈公司，向鄭智育應徵業務助理工作，
    並非會計，且伊在造型精靈公司任職不到1 個月即於98 年8
    月14日離職，伊離職時，告訴人仍受僱於鄭智育在UP前衛美
    髮店擔任設計師，伊從未看過起訴書所記載的授權書，就伊
    所知，鄭智育與告訴人就格子趣部分，並非真正的合夥關係
    ，僅係由告訴人提供銀行帳戶供鄭智育使用而已，關於格子
    趣的款項應匯入何人帳戶，與伊完全沒有關係，伊不可能去
    偽造授權書，至於證人何潔妡於偵查中所為不利於伊之證詞
    ，係因證人何潔妡與鄭智育為男女朋友關係，證人何潔妡之
    證詞難免偏頗，伊從未偽造告訴人之署名以行使偽造之授權
    書等語。
五、經查：
  (一)證人即造型精靈公司負責人鄭智育固證稱：因告訴人擅自從
    UP前衛美髮離職，而有關格子趣的貨款，係匯至以告訴人名
    義申設之金融機構帳戶，因此伊指示被告與告訴人聯繫，請
    告訴人就帳戶交代清楚，後來被告拿了一張空白的委託書或
    授權書給伊，因被告表示全權由其處理，伊因而僅在該委託
    書或授權書上的受委託人欄簽名，並填上身分證資料，之後
    ，被告如何處理帳戶更換事宜，伊並不清楚，只知道後來匯
    款帳戶有變更云云（見臺灣板橋地方法院檢察署【下稱板橋
    地檢署】99年度偵緝字第1014號第59頁、本院卷第56頁反面
    至第57頁、第58頁反面），然鄭智育寄放在格子趣之商品販
    賣所得之款項，是否繼續匯入業已離開之告訴人帳戶，具有
    利害關係者，乃鄭智育，而非受僱於鄭智育之員工即被告，
    且依鄭智育於本院審理時證稱：「當時我只有請李靜宜叫曾
    姵茹來公司處理帳戶及格子趣的這個部分，但曾姵茹一直不
    回來，我就請李靜宜去處理格子趣的帳戶問題，如果可以做
    就繼續做，不然就收掉而已」等語（見本院卷第58頁反面）
    ，證人鄭智育並未要求被告必須將格子趣帳戶，予以更換，
    否則將對被告為一定不利益之處分，則被告果真無法聯繫告
    訴人，或無法徵得告訴人同意更換帳戶，因事不關己，其僅
    需據實告知鄭智育即可，豈有偽造告訴人署名以製作不實授
    權書之必要？另鄭智育於99年4 月1 日偵訊時，曾供稱：「
    （問：提示授權書，委託人姓名『曾姵茹』是否你簽？）答
    ：是」等語（見板橋地檢署99年度偵緝字第1014號偵查卷第
    2 頁），而自承在授權書上偽造曾姵茹之署名，則證人鄭智
    育事後翻異前詞，否認在授權書上簽署告訴人之署名，顯屬
    推諉卸責之詞，而無可採。此外，證人鄭智育經檢察官送請
    法務部調查局對其施以測謊，結果研判鄭智育稱：(一)未在授
    權書上偽簽曾姵茹姓名。(二)授權書上曾姵茹姓名、簽章非其
    所寫，均呈現情緒波動反應，研判有說謊之情事，此有法務
    部調查局99年9 月1 日測謊報告書1 份在卷可憑（見板橋地
    檢署99年度偵緝字第10 14 號偵查卷第94頁至第101 頁），
    益證證人鄭智育所言，多所不實，自無法以證人鄭智育之證
    詞，遽認被告在授權書偽造告訴人之署名。至於證人鄭智育
    以當時正在戒煙，以致精神狀況不佳為由，辯稱其因而未能
    通過測謊等語（見本院卷第65頁）。然進行測謊之前，施測
    人員會與受測者會談，確認受測者之身心狀況是否適於進行
    測謊，此觀證人鄭智育進行測謊之測謊對象身心狀況調查表
    明確記載，施測人員於進行測謊前，曾與證人鄭智育進行會
    談，證人鄭智育並未表示有任何不適之狀態，且施測後進行
    會談時，證人鄭智育僅表示感到心臟不舒服，無其他不適症
    狀（見板橋地檢署99年度偵緝字第1014號偵查卷第96頁反面
    ），從未提及因戒煙以致精神不濟之情形，其事後以因戒煙
    以致精神狀況不佳為由，否認測謊鑑定之正確性，即無可採
    。且檢察官亦曾將被告送請法務部調查局進行測謊鑑定，法
    務部調查局則以被告因感冒持續咳嗽、流鼻水、鼻塞，認不
    宜測謊而未予施測一節，則有法務部調查局99年11月8 日函
    1 份在卷可佐（見板橋地檢署99年度偵字第31 398號偵查卷
    第5 頁），益證證人鄭智育如身體確有不適，施測人員應無
    可能勉強證人鄭智育進行測謊，證人鄭智育前揭所稱，顯為
    掩飾自己可能涉嫌偽造文書之行為所為卸責之詞，要無可採
    。
  (二)證人何潔妡雖於偵查中證稱：「（問：是否知道格子趣匯款
    帳戶變更過程？）答：鄭（指鄭智育）和曾（指曾姵茹）就
    格子趣有合作關係，帳戶用曾的帳戶，要變成鄭的帳號，那
    時我有在樹林公司，當時李（指李靜宜）與鄭都在，李拿授
    權書給鄭簽，那時是空白的，只看到鄭簽下面自己的名字，
    簽完李就拿走，我那時坐在沙發上，鄭在辦公桌上，距離大
    約2 、3 步遠，之後我和鄭在聊天，李也有一起聊一下下」
    等語（見板橋地檢署99年度偵緝字第1014號偵查卷第115 頁
    ）。然證人何潔妡於本院審理時卻證稱：伊在造型精靈公司
    位於新北市○○區○○路之辦公室，雖曾目睹被告拿一張文
    件給鄭智育簽名，但伊沒看到被告拿的是什麼文件，也不清
    楚鄭智育是在什麼文件簽名，也沒看到鄭智育是在文件上的
    什麼位置簽名等語（見本院卷第61頁反面、第62頁、第64頁
    ），而與其偵查中明確證稱：被告係為將格子趣之匯款帳戶
    變更為鄭智育之帳戶，而要求鄭智育在空白的授權書上簽名
    ，鄭智育則在授權書下方簽署自己的姓名等語，相互齟齬。
    因證人何潔妡於99年9 月6 日偵訊時，與鄭智育具有男女朋
    友之親密關係，除據被告供稱：何潔妡應該是鄭智育的女友
    等語明確外（見本院卷第14頁），並經告訴人證稱：「（問
    ：何潔妡與鄭智育是否男女朋友？）答：我覺得是」等語甚
    詳（見本院卷第39頁），核與鄭智育於100 年8 月11日審理
    時證稱：約1 年前開始與何潔妡交往等語相符（見本院卷第
    57頁），足認證人何潔妡前揭於偵查中所為不利被告之陳述
    ，應係配合鄭智育所為，而無可採。且鄭智育證稱：被告拿
    空白授權書要求伊簽名時，除了證人何潔妡外，尚有另一個
    綽號「黏踢踢」朋友也在場看到等語（見板橋地檢署偵查卷
    第59頁、本院卷第59頁），亦與證人何潔妡證稱：當日除伊
    、被告、鄭智育在場外，即無其他人在場等語（見本院卷第
    62頁反面），相互矛盾，而依告訴人、鄭智育、何潔妡之陳
    述（見本院卷第35頁、第55頁反面至第56頁、第62頁），造
    型精靈公司設於新北市○○區○○路辦公室內的辦公桌與沙
    發，不僅有一定的距離，且辦公桌高於沙發，則何潔妡坐在
    沙發上應無法目睹鄭智育在辦公桌上簽署的文件內容為何，
    益證其於偵查中證稱：鄭智育在空白的授權書上簽署自己的
    姓名云云，並非事實。此外，依證人即網祿公司財務會計助
    理邱玉織提供之委託匯款同意書及授權書各1 張（板橋地檢
    署99年度偵緝字第1014號偵查卷第39頁、第41頁），授權書
    簽立日期為98年9 月22日，委託匯款同意書與授權書之收件
    日期則均為98年9 月23日，堪認委託匯款同意書與授權書應
    均係在同一日期製作，由於板橋地檢署99年度偵緝字第10
    14號偵查卷第39頁之委託匯款同意書上所留之聯絡電話（02
    ）00000000，係造型精靈公司之辦公處所，從新北市○○區
    ○○路搬遷至新北市○○區○○路後所新設，此據證人鄭智
    育證稱在卷（見本院卷第59頁反面），倘若如證人鄭智育、
    何潔妡前揭所證，被告係在造型精靈公司位於新北市○○區
    ○○路之辦公室，要求鄭智育在空白的授權書簽署自己的姓
    名，則被告填寫的聯絡電話，應係新北市○○區○○路之辦
    公室電話，而不可能是辦公室更改地址後所新申裝之電話，
    由此益證證人鄭智育、何潔妡前揭證稱被告在新北市樹林區
    辦公室，要求鄭智育在空白授權書上簽署自己姓名云云，應
    非事實。
  (三)公訴人雖以委託匯款同意書上，記載聯絡人為「曾's」或「
    李's」，且該「李」之字體、筆順等，均與被告99年4 月23
    日、99年5 月13日訊問筆錄受訊問人欄上之簽名相似，且委
    託匯款同意書、授權書委託人欄上「曾姵茹」之簽名，與被
    告於99年4 月23日、99年5 月13日當庭書寫「曾姵茹」之簽
    名相似，認授權書上書寫的告訴人姓名，係被告所偽造。然
    參照前揭說明，筆跡係文字書寫人表現行為之一種形象，筆
    跡個性不僅止於「運筆方法」及「字體樣式」而已，文字之
    外觀形態與組成、字劃之長短與位置、字劃相互間之間隔、
    交叉或接合部分之位置及筆順與運筆方向，亦屬辨別筆跡之
    重要因素，而須藉重科學儀器及專門知識，始足以認定、判
    斷。公訴人就授權書上的曾姵茹筆跡送內政部警政署刑事警
    察局鑑定，因資料不足而未作成鑑定，此有內政部警政署刑
    事警察局99年6 月3 日刑鑑字第0990068186號函1 份在卷可
    佐（見板橋地檢署99年度偵緝字第1014號偵查卷第51頁），
    顯示具有相關設備與專業知識之內政部警政署刑事警察局，
    尚因相關資料不足而無法判斷，則公訴人在未具相關專業知
    識背景，以及無相關設備的狀況下，僅憑個人五官知覺認為
    被告在相關訊問筆錄簽署的「李」字以及當庭書寫的「曾姵
    茹」的字跡，與授權書或委託匯款同意書上記載的「李」字
    或「曾姵茹」署名相似，遽認被告曾偽造告訴人名義的授權
    書，自嫌率斷。再觀諸被告於99年4 月23日、99年5 月13日
    、100 年3 月14日訊問筆錄所為之署名（見板橋地檢署99年
    度偵緝字第1014號偵查卷第23頁、第35頁、99年度偵字第31
    398 號偵查卷第20頁），可以發現被告先後3 次簽署之筆跡
    ，並非完全相同，其中被告於99年4 月23日、100 年3 月14
    日訊問筆錄簽署的「李」中的「子」部，類似「3 」與「一
    」的綜合，而與委託匯款同意書上的「李」字中的「子」部
    ，偏向「了」與「一」的綜合（參閱板橋地檢署99年度偵緝
    字第1014號偵查卷第39頁），有所差異，且被告於上開3 次
    筆錄所簽署的「李」字中的「木」部，均似「十」與「入」
    的結合，且「入」字有偏左的趨勢，均與委託匯款同意書上
    的「李」字中的「木」部，類似「十」與「ㄏ」的結合，且
    「ㄏ」字係偏右的趨勢不同，是公訴人認被告於上開3 次訊
    問筆錄中所簽署的「李」字與委託匯款同意書上的「李」字
    相似，亦難認有據。另被告於99年4 月23日、99年5 月13日
    當庭書寫之「曾姵茹」三字（見板橋地檢署99年度偵緝字第
    1014號偵查卷第24頁、第37頁），與授權書上書寫的「曾姵
    茹」三字（見板橋地檢署99年度偵緝字第1014號偵查卷第41
    頁），就「曾」字而言，被告書寫的「日」字部位，字體明
    顯較為寬大，而與授權書上的「曾」字中的「日」字部位，
    有顯著的不同，且其中的「茹」字，被告書寫的「口」字部
    位，亦明顯較大，而與授權書上的「茹」的「女」字部位與
    「口」字部位係相互對稱，亦屬迥異，自難認授權書上書寫
    的「曾姵茹」的字跡與被告當庭書寫的字跡相符，則公訴人
    在無相關證據佐證下，僅憑個人主觀感受認定授權書上的告
    訴人署名為被告所偽造，不具說服力，而為本院所不採。(
  (四)綜上所述，公訴人所舉告訴人之指訴、證人鄭智育、何潔妡
    之證詞，以及98年9 月23日委託匯款同意書、98年9 月22日
    授權書各1 份，均不足以證明授權書上之告訴人署名為被告
    所偽造而涉犯刑法第216 條、第210 條之行使偽造私文書罪
    嫌，此外，公訴人亦未舉出其他積極證據以資證明被告確有
    偽造或行使偽造私文書之犯行，揆諸前揭說明，現存之證據
    既然不足為不利於被告事實之認定，則不論被告之辯解真實
    性如何，即應為被告有利之認定，依法自應為其無罪之諭知
    。
據上論斷，應依刑事訴訟法第301條第1項，判決如主文。
本案經檢察官楊瀚濤到庭執行職務。
中    華    民    國   100    年    8     月    25    日
                  刑事第五庭  審判長法  官  胡堅勤
                                    法  官  盧軍傑
                                    法  官  高增泓
以上正本證明與原本無異。
如不服本判決應於收受判決後10日內向本院提出上訴書狀，並應
敘述具體理由。其未敘述上訴理由者，應於上訴期間屆滿後20日
內向本院補提理由書（均須按他造當事人之人數附繕本）「切勿
逕送上級法院」。
                                    書記官  林政良
中    華    民    國   100    年    8     月    25    日